【裁判字號】    91,訴,275
【裁判日期】    920528
【裁判案由】    贓物等
【裁判全文】
臺灣屏東地方法院刑事判決                          九十一年度訴字第二七五號
    公  訴  人  臺灣屏東地方法院檢察署檢察官
    被      告  甲○○
右列被告因贓物等案件，經檢察官提起公訴（九十一年度偵字第一二七六號），本院
判決如左：
     主  文
甲○○無罪。
     理  由
一、公訴意旨略以：緣丙○○所有之車號ＹＧ─八六四一號（引擎號碼為Ｋ0000
    000Ｄ號，登記名義人為得陞眼鏡公司）福特紅色自小客車，於民國八十四年
    九月三日，由林忠一駕駛，在屏東縣佳冬鄉境內發生重大車禍，致車頭全毀，俟
    拖至被告甲○○所經營、位於屏東縣枋寮鄉○○路之「銓成汽車保養場」修理，
    雙方言明修理費共計二十五萬元。後因該車之車頭及左前後門均全毀，無法修復
    ，被告為賺取差額利潤，遂於八十四年十二月十三日，以十萬元之價格，向「日
    新汽車材料公司（修理廠）」之胡褔仁（另行審結）購買同型並已解體之贓車車
    頭及左前後門（車身號碼均已除去，失主待查，係胡褔仁於不詳之日所購買之贓
    車），再以借屍還魂之方式，在「銓成汽車保養場」內，先將上開車號ＹＧ─八
    六四一號肇事車之車頭及左前後門切割，再焊接所購贓車車頭及左前後門至該肇
    事車之車身上，並重新變（打）造車身號碼，足生損害於監理機關對車輛及車籍
    之正確管理，並於完成後，將該車交還予不知情之丙○○。嗣丙○○使用後，復
    於八十五年十月十七日，委託在高雄市「三吉福特廠」修車之林家宏代為出售（
    林家宏復將之置於高雄市「順大發保養場」展售），林家宏復於八十五年十月二
    十一日，介紹在高雄市經營「帥領汽車商行」之吳凌豪，至高雄市「順大發保養
    場」看車，並以二十五萬元之價格，出售給不知情之吳凌豪（先登記在其妻陳明
    枝名下，後於同年十一月八日，轉賣給其妻舅陳智賢使用），嗣於八十六年六月
    十二日，為警持搜索票，在「日新汽車材料公司（修理廠）」搜索，始循線查獲
    上情，因認被告甲○○涉有刑法第二百十六條、第二百二十條、第二百十條行使
    變造準私文書罪嫌及同法第三百四十九條第二項故買贓物罪嫌。
二、按犯罪事實應依證據認定之，無證據不得推定其犯罪事實，不能證明被告犯罪者
    ，應諭知無罪之判決，刑事訴訟法第一百五十四條、第三百零一條第一項分別定
    有明文。又犯罪事實之認定，應憑真實之證據，倘證據是否真實尚欠明確，自難
    以擬制推測之方法，為其判斷之基礎。且認定犯罪事實之證據係指足以認定被告
    確有犯罪行為之積極證據資料而言，該項證據自須適合於被告犯罪事實之認定，
    始得採為斷罪資料。故刑事訴訟上之證明資料，無論其為直接或間接證據，均須
    達於通常一般人均不致有所懷疑，而得確信其為真實之程度，始得據為有罪之認
    定，若關於被告是否犯罪之證明未能達此程度，而有合理懷疑之存在，致使無從
    形成有罪之確信，根據罪證有疑，利於被告之證據法則，即不得據為不利被告之
    認定（最高法院五十三年臺上字第六五六號、二十九年上字第三一０五號、七十
    六年度臺上字第四九八六號及三十二年上字第六七號判例參照）。
三、公訴人認被告甲○○涉有前開罪嫌，無非係以證人丙○○、林家宏、吳凌豪等之
    證述、照片十二張及車號ＹＧ─八六四一號車輛之行照、汽車新領牌照登記書暨
    車籍作業系統—查詢認可資料各一紙附卷可稽為其論據。然被告甲○○於本院審
    訊時，固坦承有向同案被告乙○○購買與車號ＹＧ─八六四一號車輛同型之車身
    ，並切割換裝於該車上，及有將該車車身號碼自已破損不堪用之車體上取下，重
    新焊貼至換裝之新車身上等事實，惟堅決否認有何故買贓物及變造車身號碼之情
    事，辯稱：當時丙○○車輛車頭等部分均已全毀、不能修復，伊才向乙○○購入
    一個同型之車身，作為更換，並不知該新購之車身係屬贓物；又購入該新車身時
    ，因其上並無車身號碼，伊才依業界慣例，自舊車身上將原車身號碼取下，重新
    焊貼至新車身上，並無變造準私文書、進而行使之犯意，更不知證人賴鴻達所稱
    應於換貼後之車身號碼後在加「Ｐ」字樣之事等語。
四、經查：
（一）前開由被告向同案被告乙○○所購入之車身，公訴人雖認係屬贓物，惟本院遍
      觀全卷，均無何證據顯示該車身係屬盜贓或有其他不法來源，自難僅以係在解
      體廠查得，即遽認係屬贓物，公訴人此部分所認，恐有誤會，是被告辯稱不知
      此係贓物等語，自堪採信。
（二）另觀諸卷附車號ＹＧ─八六四一號車輛修理前之照片所示，該車車頭、左前後
      門等車身部分均已全毀，且車頂部分亦扭曲變形，均已無法修復，車身整體結
      構受有重大損害，而有安全之虞，是被告另以新購之同型車身，替換原有不堪
      使用之車身部分，依社會常情，應屬其修繕所必要之處置，復不違車輛所有人
      丙○○之利益，此觀證人丙○○於本院調查時亦直稱：我的車子都撞爛了，交
      給甲○○，是希望他能修得跟我原來的一樣等語，即可明證。又被告係因該新
      購入之車身上並無車身號碼，始將破損車身上之原車身號碼取下，重行焊貼至
      此新換之車身上，已據被告供承在卷，核與同案被告乙○○所供情節相符，足
      堪認定，而參酌證人即屏東監理站車管股稽查員賴鴻達於本院調查時證稱：「
      （法官問：是何人有權利去打號碼（指車身號碼，下同）？原來的修車廠是否
      有權利將號碼打上去？）維修廠、經銷商、及修車廠也可以將號碼打上去。只
      是打上去號碼的車體必須是同一廠牌的車體。依本件法官所提示的丙○○部分
      ，其車頭撞爛後可以再買一個車頭來用，但是這個新的車頭須要有同一廠牌‧
      ‧‧原廠有給這個（指新購入之車身）車身號碼的話，就必須要沿用這個車身
      號碼。如果買來時沒有車身號碼，廠商就可以沿用舊的號碼，只是這個號碼後
      面必須多加一個Ｐ字以便檢驗時可以辨識。」（見本院九十二年五月二日訊問
      筆錄），及卷附臺灣省公路局八十年九月三十日監八０四二四三一四號函文中
      第一段所稱：「車輛失竊經警方尋獲交還車主，其車身或引擎號已被變造，並
      經警方發給證明者，以原車身或引擎號碼補刻其後再加〈Ｐ〉字」等語，足見
      被告此一換貼車身號碼之行為，確屬適當、必要，且為公路監理機關所許可，
      故被告辯稱無變造準私文書之犯意等語，應非無稽；至被告雖漏未依前開函文
      之要求，於換貼之車身號碼後再加「Ｐ」字，惟上開函文，僅係規範公路監理
      機關內部之作業準則而已，初未涉及對汽車修理業者之指示、行政指導，復未
      依法辦理公告，一般人顯難輕易知悉，是被告對此辯稱：係因其不知情所致等
      語，顯非無稽，自無從以此反推認被告自始即有變造車身號碼之犯意。
五、綜上所述，被告辯稱：無故買贓物，及變造車身號碼後予以行使之犯意等語，應
    堪採信，此外，本院復查無其他積極證據足認被告有公訴意旨所指上揭犯行，揆
    諸前揭法條及判例意旨，即應為有利於被告之認定，為其無罪之諭知。
據上論斷，應依刑事訴訟法第三百零一條第一項，判決如主文。
本案經檢察官黃莉娟到庭執行職務。
中      華      民      國      九十二      年    五    月    二十八    日
                              臺灣屏東地方法院刑事第一庭
                                          審判長法  官  潘正屏
                                                法  官  包梅真
                                                法  官  林世民
右正本證明與原本無異。
檢察官如不服本判決應於收受本判決送達後十日內向本院提出上訴書狀，其未敘述上
訴理由者，並得於提起上訴後十日內向本院補提理由書狀（均須按他造當事人之人數
附繕本）「切勿逕送上級法院」
被告不得上訴。
                                                書記官  薛慧茹
中      華      民      國      九十二     年    五    月    二十八    日


司法院資訊處製作；財團法人民間司法改革基金會備份。
